臺灣臺北地方法院刑事判決　　　　　　100年度交訴字第100號
公　訴　人　臺灣臺北地方法院檢察署檢察官
被　　　告　邱楨純
上列被告因公共危險等案件，經檢察官提起公訴（100 年度偵字
第12957 號），被告於準備程序中，就被訴事實為有罪之陳述，
經本院合議庭裁定適用簡式審判程序，判決如下：
    主  文
邱楨純因過失傷害人，處有期徒刑伍月，如易科罰金，以新臺幣
壹仟元折算壹日；又駕駛動力交通工具肇事，致人傷而逃逸，處
有期徒刑陸月，如易科罰金，以新臺幣壹仟元折算壹日。應執行
有期徒刑玖月，如易科罰金，以新臺幣臺仟元折算壹日。
    事  實
一、邱楨純無汽車駕駛執照，於民國100 年5 月19日上午，向其
    友人陳明德借用車牌號碼5098-KF 號自用小客車後，於同日
    下午，駕駛前揭車輛搭載其兒女沿新北市○○區○○街往碧
    潭方向行駛，於同日下午7 時23分許，行經新北市○○區○
    ○街與溪洲路底右轉彎處，本應注意依限速行駛，且行經設
    有彎道之路段，應減速慢行，並應注意車前狀況，另在未劃
    設慢車道之雙向二車道行駛時，應在遵行車道內行駛，及在
    劃有分向限制線之路段，不得駛入來車之車道內，而依當時
    為天候晴、夜間有照明、市區○○道路○路面乾燥無缺陷、
    道路無障礙物且視距良好等客觀環境，並無不能注意之情況
    ，詎其疏未注意，竟以時速70-80 公里之速度超速行駛，並
    因轉頭與後座兒子講話而駛入劃有分向限制線之對向車道，
    復未注意車前狀況，致所駕車輛轉彎後與對向由賴建雄騎乘
    之車牌號碼BA9-002 號普通重型機車發生碰撞，賴建雄人車
    倒地，受有頭部外傷及腦震盪、腹壁挫傷疑似內出血、右側
    股骨幹粉碎性、移位性骨折、右側近端脛骨及腓骨粉碎性、
    移位性骨折、第五頸椎骨折、右膝挫傷，疑似後十字韌帶斷
    裂、右手第四、第五掌骨骨折、前額深部撕裂傷、四肢及軀
    幹多處擦挫傷等傷害。詎邱楨純明知其駕駛動力交通工具肇
    事，已致人受傷，竟未對賴建雄施以救護或停留現場等候警
    方或相關人員處理，另基於肇事逃逸之犯意，駕車逃離現場
    ，嗣經警循線追查，始查悉上情。
二、案經賴建雄訴由新北市政府警察局新店分局報告臺灣桃園地
    方法院檢察署檢察官偵查起訴。
    理  由
一、程序方面：
    本案被告邱楨純所犯刑法第185 條之4 之駕駛動力交通工具
    肇事致人傷而逃逸罪、刑法第284 條第1 項前段之過失傷害
    罪等，均係死刑、無期徒刑、最輕本刑為3 年以上有期徒刑
    以外之罪，亦非高等法院管轄第一審案件，其於本院準備程
    序中就前揭被訴事實為有罪之陳述，經本院告知簡式審判程
    序之旨，並聽取當事人之意見後，本院依刑事訴訟法第273
    條之1 第1 項規定，裁定進行簡式審判程序，合先敘明。
二、認定犯罪事實所憑證據及理由：
  (一)上揭犯罪事實，業據被告於警詢、偵查及本院審理時均坦承
    不諱，核與證人即告訴人賴建雄、證人即現場目擊者陳彥均
    與連冠樺及證人即車牌號碼5098-KF 號自用小客車車主陳明
    德證述之情節均相符合，並有道路交通事故現場草圖、道路
    交通事故調查報告表、道路交通事故調查報告表(一)、(二)、照
    片56張、天主教耕莘醫院診斷書、天主教耕莘醫院乙種診斷
    證明書、新北市政府警察局新店分局道路交通事故初步分析
    研判表及車輛詳細資料報表等在卷可稽。是被告上開自白核
    與事實相符，堪信為真實。又行車速度，依速限標誌或標線
    之規定，無速限標誌或標線者，應依下列規定：一、行車時
    速不得超過五十公里。二、行經設有彎道…之路段，應減速
    慢行，作隨時停車之準備；汽車行駛時，駕駛人應注意車前
    狀況及兩車併行之間隔，並隨時採取必要之安全措施；汽車
    在未劃設慢車道之雙向二車道行駛時，應依下列規定：一、
    均應在遵行車道內行駛。二、在劃有分向限制線之路段，不
    得駛入來車之車道內。道路交通安全規則第93條第1 項第1
    、2 款、第94條第3 項、第97條第1 項第1 、2 款分別定有
    明文。是被告駕駛上開車輛，於前開時、地，本應注意依限
    速行駛，且行經設有彎道之路段，應減速慢行，並應注意車
    前狀況，另在未劃設慢車道之雙向二車道行駛時，應在遵行
    車道內行駛，及在劃有分向限制線之路段，不得駛入來車之
    車道內，以防止發生危險，且該路段事發時天候晴、夜間有
    照明、市區○○道路○路面乾燥無缺陷、道路無障礙物且視
    距良好，有道路交通事故調查表(一)、現場照片等附卷可佐，
    並無不能注意之情事，卻疏未注意上開規定，終至肇事，其
    對本案事故之發生為有過失至明。且告訴人係因本案事故而
    受有頭部外傷及腦震盪、腹壁挫傷疑似內出血、右側股骨幹
    粉碎性、移位性骨折、右側近端脛骨及腓骨粉碎性、移位性
    骨折、第五頸椎骨折、右膝挫傷，疑似後十字韌帶斷裂、右
    手第四、第五掌骨骨折、前額深部撕裂傷、四肢及軀幹多處
    擦挫傷等傷害，被告之過失行為，與告訴人受傷之結果，顯
    有相當之因果關係；再被告肇事後未對賴建雄施以救護或停
    留現場等候警方或相關人員處理，而係經警循線查獲，業如
    前述，其有肇事逃逸犯行甚明。從而，本案被告犯行事證明
    確，洵堪認定，自應依法論科。
  (二)又起訴書犯罪事實欄已載明被告有「疏於注意前方路況，在
    劃有方向限制線路段，竟駛入對向車道」等事實，惟漏未引
    用道路交通安全規則第94條第3 項、第97條第1 項第1 款等
    規定，應予補充。另本案事故非被告倒車行為所致，起訴書
    事實欄亦未敘及被告有此行為，自無道路交通安全規則第11
    0 條第1 、2 款規定之適用，起訴書此部分顯屬贅載，附此
    敘明。
三、論罪科刑理由：
  (一)核被告所為，係犯刑法第284 條第1 項前段之過失傷害罪、
    同法第185 條之4 之駕駛動力交通工具肇事致人傷而逃逸罪
    。其所犯上開二罪，犯意各別，行為互殊，應分論併罰。
  (二)按汽車駕駛人無駕駛執照駕車，因而致人受傷或死亡，依法
    應負刑事責任者，加重其刑至二分之一，道路交通管理處罰
    條例第86條第1 項定有明文。本案被告無駕駛執照而駕駛自
    用小客車，業據其供承在卷（見偵卷第6 頁），並有道路交
    通事故調查報告表(二)、新北市政府警察局新北市警交大字第
    C00000000 號舉發違反道路交通管理事件通知單及新北市政
    府警察局新店分局道路交通事故初步分析研判表（見偵卷第
    21、52、53頁）附卷可稽，被告無駕駛執照駕車，因而致人
    受傷，依法應負刑事過失傷害罪之責任，就所犯過失傷害罪
    部分，應依道路交通管理處罰條例第86條第1 項之規定，加
    重其刑。
  (三)爰審酌被告無駕駛執照駕車，致告訴人受有上開多處傷害，
    欠缺尊重其他用路人生命身體安全之觀念，且於肇事後逕自
    駕車離去，未為適當處理或救護措施，迄今亦未能賠償告訴
    人所受損失，暨參酌被告犯後坦承犯行之態度，及其犯罪之
    手段、生活狀況、智識程度等一切情狀，分別量處如主文所
    示之刑，並均諭知易科罰金之折算標準，及定其應執行之刑
    ，暨易科罰金之折算標準，以示懲戒。
據上論斷，應依刑事訴訟法第273 條之1 第1 項、第299 條第1
項前段，刑法第284 條第1 項前段、第185 條之4 、第51條第5
款、第41條第1 項前段、第8 項，道路交通管理處罰條例第86條
第1 項，刑法施行法第1 條之1 第1 項、第2 項前段，判決如主
文。
本案經檢察官林易萱到庭執行職務。
中    華    民    國   100    年    11    月    11    日
                  刑事第九庭    法  官  溫祖明
上正本證明與原本無異。
如不服本判決應於收受送達後10日內向本院提出上訴書狀，並應
敘述具體理由；其未敘述上訴理由者，應於上訴期間屆滿後20日
內向本院補提理由書（均須按他造當事人之人數附繕本）「切勿
逕送上級法院」。告訴人或被害人如對於本判決不服者，應具備
理由請求檢察官上訴，其上訴期間之計算係以檢察官收受判決正
本之日期為準。
                                書記官  李珮芳
中    華    民    國   100    年    11    月    11    日
附錄本案論罪科刑法條：
刑法第185條之4
駕駛動力交通工具肇事，致人死傷而逃逸者，處6 月以上5 年以
下有期徒刑。
刑法第284條
因過失傷害人者，處6 月以下有期徒刑、拘役或5 百元以下罰金
，致重傷者，處1 年以下有期徒刑、拘役或5 百元以下罰金。從
事業務之人，因業務上之過失傷害人者，處1 年以下有期徒刑、
拘役或1 千元以下罰金，致重傷者，處3 年以下有期徒刑、拘役
或2 千元以下罰金。